臺灣高雄地方法院刑事判決　　　　　　 96年度交易字第640號
公　訴　人　臺灣高雄地方法院檢察署檢察官
被　　　告　甲○○
上列被告因過失致死案件，經檢察官提起公訴（96年度調偵字第
230 號），因被告就被訴事實為有罪之陳述，並聽取當事人之意
見後，裁定改依簡式審判程序審理，並判決如下：
    主  文
甲○○犯過失致人於死罪，處有期徒刑陸月，如易科罰金，以新
台幣壹仟元折算壹日；減為有期徒刑參月，如易科罰金，以新台
幣壹仟元折算壹日。緩刑貳年。
    事  實
一、甲○○為有考領普通重型機車駕駛執照之人，詎於民國95年
    12月5 日20時5 分許，騎乘車號XTP ─729 號重型機車（下
    稱甲車），沿高雄縣仁武鄉○○路由東往西方向行駛至該路
    段553 號前時，本應注意機車行駛時，應遵守道路交通標誌
    、標線、號誌之指示，而依當時情形為天候晴、夜間有照明
    、柏油路面乾燥無缺陷、無障礙物，視距良好，又無不能注
    意之情事，竟貿然向左駛入上開路段之汽車左轉專用道，適
    有未考領駕駛執照之蕭宏吉騎乘車號ZIH ─058 號輕型機車
    （下稱乙車），亦沿前揭車道由西向東逆向行經上開地點，
    雙方因而閃避不及，甲車車頭撞擊乙車車頭右側，且因甲車
    此方衝撞力道較為強大，乙車車頭因此沿受力方向調頭反轉
    倒地後向西滑行，甲車亦在撞擊瞬間彈飛並反轉翻落乙車之
    上，而形成乙車左側車身倒地，車頭向西、車尾朝東；甲車
    車頭向東、車尾朝西，其車頭並壓疊在倒地之乙車車尾上，
    甲○○並夾於倒地之甲乙兩車間，受有顏面骨骨折、頭部外
    傷等傷害（蕭宏吉涉嫌過失傷害部分，未據告訴）；蕭宏吉
    則往西飛落，頭部墬地，因而受有枕骨、顱骨骨折併嚴重胸
    水腫、缺氧性胸病變及左側氣胸等傷害，雖經送醫急救，仍
    因顱內出血不治死亡。
二、案經蕭宏吉之兄乙○○告訴及高雄縣政府警察局仁武分局報
    告臺灣高雄地方法院檢察署檢察官偵查起訴。
    理  由
一、本件被告甲○○所犯係死刑、無期徒刑、最輕本刑為3 年以
    上有期徒刑以外之罪，其於準備程序中就被訴事實為有罪之
    陳述，經法官告知簡式審判程序之旨，並聽取公訴人及被告
    之意見後，經裁定進行簡式審判程序，合先敘明。
二、上揭事實，業據被告於偵查及本院審理中均坦承不諱，並有
    證人黃木輝、許立明、邱明誠及蔡良昌分別於偵查中具結證
    述之相關情節可據（偵字卷第7-8 頁、96年度調偵字第230
    號卷第18-20 、22-24 、28-30 頁），及卷附道路交通事故
    現場圖、道路交通事故調查報告表（一）、（二）、酒精測
    定紀錄表、車號查詢重型機車車籍資料列印單、車號查詢重
    型機車車籍資料列印單、證號查詢機車駕駛人資料列印單、
    被告之高雄榮民總醫院診斷證明書、法醫參考病例摘要及車
    禍現場照片共21張附卷可稽。而被害人蕭宏吉因本件車禍死
    亡之事實，亦經臺灣高雄地方法院檢察署檢察官督同法醫相
    驗屬實，製有相驗屍體證明書暨法醫驗斷書各1 份、相驗屍
    體照片共16張在卷可按，足認被告上開自白與事實相符，堪
    可採信。
三、按駕駛人駕駛汽車（含機器腳踏車），應遵守道路交通標誌
    、標線、號誌之指示，並服從交通指揮人員之指揮，道路交
    通安全規則第90條及同法第2 條第1 項第1 款分別定有明文
    。查本件被告領有騎乘普通重型機車駕駛執照，有前開以被
    告證號查詢機車駕駛人資料列印單及道路交通事故調查報告
    表（二）各1 份附卷可佐，被告對上述道路交通安全規定應
    知之甚稔，且依卷附之交通事故調查報告表（一）所載，本
    件肇事時天候為晴、夜間有照明、柏油路面乾燥無缺陷、無
    障礙物，視距良好等情狀，則肇事當時並無不能注意之情事
    。是被告在主、客觀均無不能注意之情形下，竟疏未注意前
    開規定而行駛於汽車左轉專用道，以致發生上開車禍，被告
    騎乘機車之行為有所過失，已甚明顯。且本件交通事故於偵
    查中經檢察官依職權送請臺灣省高屏澎區車輛行車事故鑑定
    委員會鑑定結果，亦認被害人無照駕駛輕機車不按遵行之方
    向行駛為肇事主因；被告駕駛重機車違規行駛汽車專用道為
    肇事次因，此有上開鑑定委員會96年2 月2 日高屏澎鑑字第
    960013號函暨所附鑑定意見書1 份在卷可佐（偵字卷第22-2
    4 頁）。至本件行車事故於偵查中另經送請臺灣省車輛行車
    事故覆議鑑定委員會進行覆議鑑定，覆議意見雖敘明「本案
    因蕭宏吉已死亡不明其行向，且其家屬稱係甲○○車逆向行
    駛，因雙方對蕭車行向各執一詞，又無兩車受損部位比對照
    片，跡證不足，故本會未便遽予覆議」等語（96年度調偵字
    第230 號卷第14頁）。惟查，依本件道路交通事故現場圖所
    示，本件事故路段即高雄縣仁武鄉○○路係東－西走向，且
    緊接於兩部機車倒地位置東側，各留有1 條呈東－西走向、
    長1.9 公尺及1 條呈西北西－東南東走向、長1.5 公尺之刮
    地痕，顯見本件兩車撞擊倒地後均有向西滑行移動之現象；
    又在機車倒地位置西側約2 公尺處有1 灘血跡，並自該處血
    跡往西10.3 公 尺、往南3.6 公尺處，有1 掉落地面之安全
    帽，且據證人蔡良昌於偵查中具結證述：伊到達現場時，還
    沒下車就看到1 民眾躺在路中間，當時該人沒有戴安全帽；
    伊不清楚現場圖所繪示之血跡位置是否即上開民眾倒地之位
    置，但可以確定該民眾是倒在路中間而不是被機車夾住等語
    （96年度調偵字第230 號卷第29-30 頁），及證人邱明誠於
    偵查中所證：伊在現場圖上所繪示之安全帽是死者的等語（
    同上卷第30頁），足認被害人及其所戴之安全帽在兩車撞擊
    後均向西邊飛出而分別掉落於上開位置，再佐以被告所騎甲
    車係排汽量10 1C.C.之普通重型機車，車禍後車頭嚴重毀損
    ；被害人之乙車則係為排汽量49C.C.之輕型機車，車禍後車
    頭右側破損等情，有前開車號查詢重型機車車籍資料列印單
    、車號查詢重型機車車籍資料列印單各1 紙及卷附兩車受損
    照片在卷可按（警卷第21、22頁、第15-16 頁），及證人即
    告訴人乙○○於偵查中所證：本件事故後，被害人機車主軸
    已經內彎，被告機車C.C.數比較大，被告的噸位也比較大等
    語（96年度調偵字第230 號卷第12頁），足認重型機車與被
    告之體型與重量均較輕型機車與死者為重，故兩者對撞且交
    疊在一起時，重型機車一方之推撞力道衡情較強，人、車均
    會往重型機車原先行進的方向移動，亦即重量較輕的一方會
    被往反方向推移，是依此物理作用及上述肇事後現場人車倒
    地、刮地痕及物品散落位置交參以觀，亦可推知，被告所騎
    重型機車於案發前係由東向西順向行駛，而被害人所騎乘之
    輕型機車則係由西向東逆向行駛，如此始符合上述兩車撞擊
    倒地後均有向西滑行移動之現象，並參據證人邱明誠於偵查
    中具結證稱：重型車頭是壓在輕型機車的車頭，重型機車的
    車頭是向東車尾向西，輕型機車相反，車頭向西，車尾向東
    ，重型機車應該是順向東往西，就是往高雄市的方向。當時
    可能因為撞擊力道關係，才會兩台車重疊。一般撞擊時，兩
    台車會彈開，但是本案卻是重疊在一起，輕型機車的撞擊痕
    跡是車頭的右側，兩部車子對向行駛，重型機車是東往西，
    輕型機車是西往東，輕型機車的車頭右側遭受撞擊，導致它
    的機車調頭，重型機車翻過去疊在上面，變成現場看起來重
    型機車是逆向，輕型機車是順向等語（96年度調偵字第230
    號卷第23-24 頁），可知本案肇事經過係被告騎乘甲車由東
    向西行駛至肇事地點時，其車頭與由西往東方向行駛之乙車
    車頭右側相撞擊後，乙車車頭因受甲車強大力道撞擊而調頭
    反轉，車身並倒地向西滑行，被害人同時亦因受甲車撞擊而
    沿受力方向往西飛落在地；另甲車亦因瞬間碰撞力量過於強
    大，以致車尾騰空翻轉後，車身乃轉向倒落在乙車上，形成
    肇事現場係呈乙車左側車身貼地倒落，車頭向西、車尾朝東
    ；甲車則車頭向東、車尾朝西，甲車車頭並壓疊在倒地之乙
    車車尾上，及被害人掉落在兩部機車之西側、被告夾於兩部
    機車間之結果，堪予認定。至被害人未考領任何駕駛執照即
    騎乘機車逆向行駛於汽車專用道，其就本件道路交通事故之
    發生及損害之擴大，雖亦有過失，然此仍不得解免被告過失
    罪責。又本件被害人死亡之結果係因被告之過失行為所致，
    二者間有相當因果關係，至為灼然。是本案事證明確，被告
    過失致人於死之犯行，洵堪認定，應依法論科。
四、核被告所為，係犯刑法第276 條第1 項過失致死罪。而被告
    於肇事後，亦因受傷送醫診治，故於員警到達肇事地點時已
    不在現場，且嗣經員警至醫院詢問護士後，已得知肇事者為
    被告等情，有高雄縣政府警察局仁武分局96年10月12日高縣
    仁警交字第0960019153號函1 紙在卷可考（院卷第13頁），
    是被告自無自首規定之適用，附此敘明。爰審酌被告騎乘上
    開重型機車，未注意遵守道路交通標誌、標線、號誌之指示
    ，致與被害人機車發生碰撞，使被害人倒地而受有受有枕骨
    、顱骨骨折併嚴重胸水腫、缺氧性胸病變及左側氣胸等傷害
    ，雖經送醫急救，仍因顱內出血不治死亡，造成被害人家屬
    永遠無法抹滅之傷害，所受之痛苦至深且鉅，犯罪情節非輕
    ，惟念及被告犯罪後始終坦承犯行，態度尚佳，被害人就本
    件車禍之發生與有過失且過失程度較被告為重，被告事後並
    與被害人之家屬達成和解，除由被害人家屬請領強制機車責
    任保險金新台幣（下同）150 萬元外，被告迄另賠付31萬元
    等情，有和解書1 份在卷可稽（院卷第40頁），且被告無任
    何犯罪科刑紀錄，有臺灣高雄地方法院檢察署刑案資料查註
    紀錄表及臺灣高等法院被告前案紀錄表各1 紙存卷可考，堪
    認素行良好等一切情狀，量處如主文所示之刑，並考量被告
    係高職畢業，現從事吊車修護，每月收入約2 、3 萬元，經
    濟狀況勉持等情（院卷27頁），諭知如主文所示之易科罰金
    折算標準。又被告上開犯行係於96年4 月24日前所犯，經核
    符合中華民國96年罪犯減刑條例第2 條第1 項第3 款之規定
    ，應依法減刑如主文所示之刑，並諭知同上之易科罰金折算
    標準。再被告前未曾受有期徒刑以上刑之宣告，且犯後態度
    良好，並與被害人家屬達成和解，已如前述，其僅因一時疏
    失，致觸犯本件犯行，信經此偵、審程序及刑之宣告後，應
    知警惕而無再犯之虞，因認以暫不執行其刑為適當，爰予以
    宣告緩刑2 年，用啟自新。
五、據上論斷，應依刑事訴訟法第273 條之1 第1 項、第284 條
    之1 、第299 條第1 項前段，刑法第276 條第1 項、第41條
    第1 項前段、第74條第1 項第1 款，刑法施行法第1 條之1
    ，中華民國96年罪犯減刑條例第2 條第1 項第3 款、第7 條
    ，判決如主文。
本案經檢察官丙○○到庭執行職務。
中　　華　　民　　國　　96　　年　　11　　月　　13　　日
                      交通法庭  法　官　蔣志宗
以上正本證明與原本無異。
如不服本判決，應於判決送達後10日內，向本院提出上訴狀。
中　　華　　民　　國　　96　　年　　11　　月　　13　　日
                                書記官  李憶如
附錄本件論罪科刑之法條：
＜刑法第276條＞
因過失致人於死者，處2 以下有期徒刑、拘役或2 千元以下罰金
。
從事業務之人，因業務上之過失犯前項之罪者，處5 年以下有
期徒刑或拘役，得併科3 千元以下罰金。
＜刑法施行法第1條之1＞
中華民國94年1 月7 日刑法修正施行後，刑法分則編所定罰金之
貨幣單位為新臺幣。
94年1 月7 日刑法修正時，刑法分則編未修正之條文定有罰金者
，自94年1 月7 日刑法修正施行後，就其所定數額提高為30倍。
但72年6 月26日至94年1 月7 日新增或修正之條文，就其所定數
額提高為3倍。
